【裁判字號】    89,訴,111
【裁判日期】    890707
【裁判案由】    偽造有價證券
【裁判全文】
臺灣臺中地方法院刑事判決                          八十九年度訴字第一一一號
    公  訴  人  台灣台中地方法院檢察署檢察官
    被      告  乙○○
右列被告因偽造有價證券案件，經檢察官提起公訴（八十八年度偵字第一０九二０號
），本院判決如左：
    主  文
乙○○行使偽造之有價證券，處有期徒刑壹年陸月。
偽造之如附表所示支票乙紙沒收。
    事  實
一、乙○○自八十六年間起陸續向丙○○借款計新台幣（下同）四十二萬元，其最後
    一次向丙○○借款所交付之第七商業銀行彰新分行，面額十八萬三千七百元之支
    票復遭退票。乙○○明知其無清償上開借款之能力，惟為換回上開已退票之支票
    及償還陸續積欠丙○○之借款計四十二萬元。明知其經由報刊廣告，於八十八年
    二月九日在台中市○○路○○路口，以九千元之代價，向一名不詳姓名成年男子
    購得如附表所示面額為四十二萬三千元（票號：0000000號，發票人甲○○）之支票，係屬對價顯不相當之偽造支票，竟仍基於行使之故意，於八十八年
    二月十日，在桃園縣中壢市○○路○段三二六號，持該支票向不知情之丙○○換
    回上開退票之支票及償還欠款。丙○○再將該偽造之支票委由其不知情之胞姊游
    素華提示，經台中市第一信用合作社軍功分社經辦人員丁○○發現係偽造之支票
    ，而循線查獲上情。
二、案經台中市警察局第五分局報告台灣台中地方法院檢察署檢察官偵查起訴。
    理  由
一、訊據被告乙○○對其積欠被害人丙○○上開借款，並以九千元之代價向不詳姓名
    之成年男子購得上開面額四十二萬三千元之支票，並持交丙○○以換回上開退票
    之支票及償還欠款之事實供承不諱，惟否認有行使偽造有價證券之犯行，辯稱：
    伊不知該支票係屬偽造，且伊取得該支票後，有向銀行照會信用沒有問題，才持
    交丙○○云云。然查：右揭犯罪事實，已據被害人甲○○於警訊、偵查中，被害
    人丙○○於警訊及本院審理中指述明確及證人游素華於警訊中證述屬實；而附表
    所示支票確屬偽造之支票，此有台中市第一信用合作社八十八年三月三十日中一
    信總字第二四八號函附於偵查卷可稽，並據證人丁○○於本院審理時結證明確，
    並有該紙偽造之支票原本在卷佐證。被告自承曾使用支票，嗣因有退票紀錄，而
    無法申領支票使用，則其理應知悉票據發票人應依照票據文義負票據債務人之責
    任，一般正常使用票據之人，自不可能以低價販售面額高達數十倍之支票與不相
    識之人，而自行承擔購買人屆時未付款之票據債務人責任。被告既以顯不相當之
    對價取得附表所示支票，且於票據屆期前，亦未將款項存入該支票帳戶，衡情自
    知係屬來路不明之偽造票據，並有以此訛騙被害人丙○○之犯意甚明，所辯無非
    畏罪卸責之詞，不足採信。事證明確，被告犯行足堪認定。
二、行使偽造有價證券，乃行為人有欺騙相對人之意思，以偽造之有價證券冒充真正
    之有價證券使用，如果其行使偽造有價證券，使人交付之財物，即係該證券本身
    之價值，則其詐欺取財，仍屬行使偽造有價證券之行為，不另成立詐欺罪，最高
    法院二十五年上字第一八一四號、三十一年上字第四○九號、四十三年台非字第
    四五號判例闡釋甚明。是核被告所為，係犯刑法第二百零一條第二項之行使偽造
    有價證券罪。爰審酌被告犯罪之動機、目的、手段，犯罪所生之危害、其於犯本
    案之前雖曾質押其父之股票與被害人丙○○供擔保，惟歷經本案數次開庭仍未積
    極處理其負欠被害人丙○○之債務及其犯罪後未能坦承全部犯行之態度等一切情
    狀，量處如主文所示之刑。如附表所示偽造之支票，應依同法第二百零五條宣告
    沒收。
據上論斷，應依刑事訴訟法第二百九十九條第一項前段，刑法第二百零一條第二項、
第二百零五條，罰金罰鍰提高標準條例第一條前段，判決如主文。
中      華      民      國      八十九      年      七    月      七    日
                                台灣台中地方法院刑事第七庭
                                    法  官    翁  芳  靜
右正本證明與原本無異。
如不服本判決，應於判決送達後十日內向本院提出上訴狀，上訴於臺灣高等法院臺中
分院( 須附繕本 )。
                                    書記官
中      華      民      國      八十九      年      七    月      七    日
附表：
發票人      付款銀行            發票日    票面金額          票    號
                                         （新台幣）
甲○○    台中市第一信用合作社  88/03/00   000000元      ＦＡ０五四六三九
          軍功分社
附錄論罪科刑法條
刑法第二百零一條
意圖供行使之用，而偽造、變造公債票、公司股票或其他有價證券者，處三年以上十
年以下有期徒刑，得併三千元以下罰金。
行使偽造、變造之公債票、公司股票或其他有價證券，或意圖供行使之用，而收集或
交付於人者，處一年以上七年以下有期徒刑，得併科三千元以下罰金。
刑法第二百零五條
偽造、變造之有價證券、郵票或印花稅票及前條之器械、原料，不問屬於犯人與否，
沒收之。


司法院資訊處製作；財團法人民間司法改革基金會備份。
